【裁判字號】    96,交訴,66
【裁判日期】    970111
【裁判案由】    過失致死
【裁判全文】
臺灣屏東地方法院刑事判決              96年度交訴字第66號
公  訴  人  臺灣屏東地方法院檢察署檢察官
被      告  甲○○
上列被告因過失致死案件，經檢察官提起公訴（96年度偵字第22
22號），被告於準備程序中就被訴事實為有罪之陳述，本院裁定
改依簡式審判程序審理，判決如下：
    主  文
甲○○因過失致人於死，處有期徒刑壹年，減為有期徒刑陸月，
如易科罰金，以新臺幣壹仟元折算壹日。
    事  實
一、甲○○考領有自小客車之駕駛執照，於民國95年10月14日17
    時35分許，駕駛車牌號碼CI-0497 號自小客車，沿屏東縣東
    港鎮之無劃設分向設施及車道線之三和路段，由北往南方向
    行駛，行至該路段之無號誌且無交通警察指揮之三岔路口時
    ，本應注意車輛行駛時，駕駛人應注意車前狀況，並隨時採
    取必要之安全措施，且應注意轉彎車應讓直行車先行，以確
    保行車安全；而依當時天候晴朗、夜間有照明、路面柏油、
    乾燥、無缺陷、視距良好之情形下，並無不能注意之情事，
    其竟疏未依規定讓直行車先行即貿然左轉，適有林信吉騎乘
    車牌號碼NG6-705 號重型機車，沿屏東縣東港鎮○○路由南
    往北方向駛至該三岔路口，亦疏未注意車前狀況而貿然前進
    ，甲○○見狀已閃避不及，致其所駕自小客車左前車頭與林
    信吉所騎乘之重型機車前車頭發生碰撞，林信吉因而人、車
    倒地，受有多發性創傷、顏面骨骨折、左大腿骨折、左腕脫
    臼、多處撕裂傷等傷害，嗣林信吉送醫後急救後，延至95年
    10 月14 日20時許，仍因多處骨折合併性休克而不治死亡。
    甲○○肇事後，在未有偵查犯罪職權之機關或公務員發現前
    ，向前來處理之警員坦承肇事，而自首接受裁判
二、案經臺灣屏東地方法院檢察署檢察官據報相驗後偵查起訴。
    理  由
一、本件被告甲○○所犯係死刑、無期徒刑、最輕本刑為3 年以
    上有期徒刑以外之罪，其於本院準備程序中就被訴事實為有
    罪之陳述，經法官告知被告簡式審判程序之旨，並聽取公訴
    人、被告之意見後，由本院依刑事訴訟法第273 條之1 第1
    項之規定，裁定改依簡式審判程序審理，先予敘明。
二、上開犯罪事實，業據被告於警詢、偵查中及本院審理時坦承
    不諱，復有道路交通事故現場圖、道路交通事故調查報告表
    (一)、(二)、證號查詢汽車駕駛人查詢單、安泰醫院診斷證明書
    、報案紀綠單各1 紙及事故現場及車損照片22幀附卷可證。
    而被害人林信吉係因本件車禍受有多處骨折合併性休克而死
    亡等情，亦經臺灣屏東地方法院檢察署檢察官督同法醫師相
    驗屬實，製有勘驗筆錄、相驗屍體證明書、鑑定驗斷書各1
    份在卷可稽。按汽車行駛時，駕駛人應注意車前狀況，隨時
    採取必要之安全措施；汽車行駛至交岔路口時，轉彎車應讓
    直行車先行，道路交通安全規則第94條第3 項前段、第102
    條第1 項第7 款分別定有明文。查肇事路段為未設置號誌、
    未劃設分向設施及車道線之三岔路口，有上開道路交通事故
    調查報告表在卷可憑，被告於上述時、地駕車，本應注意車
    前狀況，於行至該三岔路口欲轉彎時，應禮讓直行車先行，
    而依卷附道路交通事故調查報告表所載，肇事當時天候晴朗
    、夜間有照明、路面柏油、乾燥、無缺陷、視距良好，而參
    酌被告考領有駕駛執照，對上開規定應知之甚稔，堪認依當
    時之狀況，被告若稍加注意，即可採取適切之措置，以避免
    本件車禍之發生，並無不能注意之情事，然其竟疏未注意該
    路段來車之動向，而未禮讓自右方駛至、由被害人林信吉所
    騎乘之重型機車先行，反逕自向左轉彎通過該三岔路口，因
    而肇事致被害人死亡，其有應注意而不能注意之過失責任甚
    明。況本件經送臺灣省車輛行車事故覆議鑑定委員會鑑定結
    果亦認：「一、甲○○駕駛自小客車，行經無號誌岔路口，
    左轉時未讓直行車先行，為肇事主因。二、林信吉駕駛重機
    車，行經無號誌岔路口，未充分注意車前狀況，為肇事次因
    」等情，有該委員會96年2 月8 日府覆議字第0966200223號
    函附該委員會府覆議字第9610037 號覆議意見書各1 件在卷
    可參，上述鑑驗結果，為鑑定機關本於專業知識及經驗所得
    之結論，自可憑信，益證被告駕車確有過失。被害人行經該
    交岔路口，未注意車前狀況，貿然直行通過該三岔路口，雖
    同時有過失，然本件車禍既係因被告之過失併合發生，自仍
    不能因此即解免被告之過失罪責。又本件被害人係因本件車
    禍不治死亡，是被告之過失行為與被害人之死亡之間，具有
    相當因果關係，亦甚明確。從而，本件事證明確，被告犯行
    已堪認定。
三、核被告所為，係犯刑法第276 條第1 項之過失致人於死罪。
    。被告於肇事後未有偵查犯罪職權之機關或公務員發現前，
    向前來處理之警員坦承肇事並接受裁判之情，有屏東縣警察
    局道路交通事故肇事人自首情形紀錄表1 紙在卷可佐（見相
    卷第40頁），被告行為已合於自首之要件，爰依刑法第62條
    前段規定減輕刑責。茲審酌被告無犯罪前科，素行良好、過
    失之程度較大、造成被害人死亡之結果、迄未與被害人家屬
    達成民事和解及犯罪後坦承犯行，態度尚可，並兼衡其高職
    畢業，智識程度尚可、以打零工為業，生活狀況不佳等一切
    情狀，量處如主文所示之刑。又被告犯罪後，中華民國九十
    六年罪犯減刑條例業於96年6 月15日公布，並於96年7 月16
    日起施行，而被告犯罪時點係在96年4 月24之前，且所犯之
    罪核與該條例第2 條第1 項之規定相符，復無同條例第3 條
    限制減刑之除外情事存在，爰依該條例第2 條第1 項第3 款
    規定，減其上開宣告刑2 分之1 ，並依其資力、職業及社會
    地位等情，諭知易科罰金之折算標準。
據上論斷，應依刑事訴訟法第273 條之1 第1 項、第299 條第 1
項前段，刑法276 條第1 項、第62條前段、第41條第1 項前段，
刑法施行法第1 條之1 ，中華民國九十六年罪犯減刑條例第2 條
第1項第3款、第7條、第9條，判決如主文。
本案經檢察官許英輝到庭執行職務。
中    華    民    國    97    年    1     月    11    日
                  交通法庭    法  官  蘇碧珠
上正本證明與原本無異。
如不服本判決應於收受本判決送達後10日內向本院提出上訴書狀
，其未敘述上訴理由者，並得於提起上訴後10日內向本院補提理
由書狀（均須按他造當事人之人數附繕本）「切勿逕送上級法院
」
                              書記官  賀燕花
中    華    民    國    97    年    1     月    11    日
附錄本判決論罪之法條
中華民國刑法第276條第1項：
因過失致人於死者，處 2 年以下有期徒刑、拘役或 2 千元以下
罰金。


司法院資訊處製作；財團法人民間司法改革基金會備份。
